【裁判字號】    92,台非,110
【裁判日期】    920227
【裁判案由】    違反就業服務法
【裁判全文】
最高法院刑事判決                                九十二年度台非字第一一０號
    上 訴 人  最高法院檢察署檢察總長
    被    告  甲○○
右上訴人因被告違反就業服務法案件，對於台灣高雄地方法院中華民國九十一年四月
二十二日第一審確定判決︵九十一年度易字第七一七號，聲請簡易判決處刑案號：台
灣高雄地方法院檢察署九十年度偵字第九五０號︶，認為違背法令，提起非常上訴，
本院判決如左：
    主  文
上訴駁回。
    理  由
非常上訴理由稱：﹁按不能證明被告犯罪或其行為不罰者，應諭知無罪之判決；又判
決不適用法則或適用不當者，為違背法令，刑事訴訟法第三百零一條第一項、第三百
七十八條分別定有明文。次按刑法第二條第一項規定，行為後法律有變更者，適用裁
判時之法律，但裁判前之法律有利於行為人者，適用最有利於行為人之法律。查就業
服務法於九十一年一月二十一日經總統修正公布，並於九十一年一月二十三日施行，
依修正後之就業服務法第六十三條第一項規定，違反同法第五十七條第一款︵即舊法
第五十三條第一款︶雇主聘僱未經許可之外國人者，處新台幣十五萬以上七十五萬元
以下罰鍰，其於五年內再違反者，始處以三年以下有期徒刑、拘役或科或併科新台幣
一百二十萬元以下之罰金。修正後之就業服務法對於雇主有上述違法行為時，採行政
罰先行主義，並未廢止其刑罰，僅屬成立要件之變更。本件判決認定：﹃被告甲○○
未經許可聘雇印尼籍勞工ＩＳＡＨ在高雄市○鎮區○○街十巷三十一號住處從事幫傭
工作，嗣於八十九年十二月十二日，在前開工作地點為警當場查獲﹄，而有違反修正
前就業服務法第五十三條第三款規定之犯行；且認為：﹃對於違反修正後第五十七條
第三款雇主不得未經許可聘僱或留用他人所申請聘僱之外國人，原雖定有刑事罰則，
但修正後之就業服務法已將第一次行為廢止而改科以行政罰鍰。是被告甲○○﹃未經
許可聘僱他人所申請聘僱之外國人﹄行為後，就業服務法已廢止相關刑罰，應為免訴
之判決﹄。然揆諸首揭規定及說明，被告甲○○雖有前揭違反就業服務法之行為，惟
其行為依新修正之就業服務法，僅屬應科行政罰之行為，既未經行政處罰，即與本件
刑罰之構成要件有間，尚不構成犯罪，亦即其行為係屬不罰者，應為無罪之判決。原
審疏未注意及此，而未對被告甲○○為無罪之判決，猶於上開法律修正後之九十一年
四月二十二日，對被告甲○○為免訴之判決，顯有適用法則不當之違法，其判決自屬
違背法令。爰依刑事訴訟法第四百四十一條、第四百四十三條之規定，提起非常上訴
，以資糾正。﹂等語。
本院按行為後法律有變更者，適用裁判時之法律，刑法第二條第一項前段定有明文。
又按犯罪後之法律已廢止其刑罰者，案件應諭知免訴之判決，刑事訴訟法第三百零二
條第四款亦有明定。查修正前︵指民國八十九年一月二十六日修正公布︶之就業服務
法第五十三條第三款規定﹁雇主不得未經許可聘僱或留用他人所申請聘僱之外國人﹂
，依同法第五十八條第一項前段規定：其聘僱或留用人數為一人者，處六月以下有期
徒刑、拘役或科或併科新台幣九萬元以下罰金。惟就業服務法業於九十一年一月二十
一日經總統令修正公布施行，並於同年一月二十三日生效，關於﹁雇主聘僱未經許可
、許可失效或他人所申請聘僱之外國人﹂者，依修正後之就業服務法第六十三條第一
項規定：處新台幣十五萬元以上七十五萬元以下罰鍰；五年內再違反者，處三年以下
有期徒刑、拘役或科或併科新台幣一百二十萬元以下罰金。亦即修正後之就業服務法
對於雇主初次違反上開規定者，已將修正前第五十三條第三款、第五十八條第一項前
段科處刑罰之規定予以廢止，改為行政罰之罰鍰。本件公訴人以被告甲○○涉有未經
許可，於八十八年十二月間聘雇印尼籍勞工ＩＳＡＨ其在高雄市○鎮區○○街十巷三
十一號住處從事幫傭工作，嗣於八十九年十二月十二日，在前開工作地點為警當場查
獲等情，因認涉有違反修正前就業服務法第五十三條第三款之規定，應依同法第五十
八條第一項前段論處之罪嫌等情。然查被告之犯罪時間，為八十八年十二月間起至八
十九年十二月十二日，其犯罪後，就業服務法已於九十一年一月二十一日經總統令修
正公布施行，並於同年一月二十三日生效，修正後之就業服務法既已廢止其刑罰，依
刑事訴訟法第三百零二條第四款之規定，應諭知免訴之判決。從而本件原判決諭知被
告免訴，即無不合，非常上訴意旨指摘原判決違法，容有誤會，難認為有理由，應予
駁回。
據上論結，應依刑事訴訟法第四百四十六條，判決如主文。
中      華      民      國    九十二    年      二      月    二十七    日
                              最高法院刑事第九庭
                                  審判長法官  陳  炳  煌
                                        法官  陳  正  庸
                                        法官  韓  金  秀
                                        法官  吳  信  銘
                                        法官  徐  文  亮
      右正本證明與原本無異
                                              書  記  官
中      華      民      國    九十二    年      三      月      四      日


司法院資訊處製作；財團法人民間司法改革基金會備份。
